臺灣彰化地方法院刑事判決　　　　　　　 96年度易字第316號
公　訴　人　臺灣彰化地方法院檢察署檢察官
被　　　告　乙○○
上列被告因違反家庭暴力防治法案件，經檢察官提起公訴（96年
度偵字第227、883 號），本院判決如下：
    主  文
乙○○以加害生命、身體之事，恐嚇他人致生危害於安全，累犯
，處有期徒刑參月；又損壞他人之自小客車右側車窗玻璃、後側
擋風玻璃，足以生損害於他人，累犯，處有期徒刑參月；又以強
暴妨害人行使權利，累犯，處有期徒刑參月；又傷害人之身體，
累犯，處有期徒刑參月；又以加害生命、身體之事，恐嚇他人致
生危害於安全，累犯，處有期徒刑肆月，扣案西瓜刀壹把沒收；
又違反法院依修正前家庭暴力防治法第十五條所為禁止通話行為
之民事暫時保護令裁定，累犯，處有期徒刑參月。應執行有期徒
刑壹年貳月，扣案西瓜刀壹把沒收。
    犯罪事實
一、乙○○為甲○○之前配偶，與甲○○及甲○○之父黃樹發，
    彼此間具有家庭暴力防治法第3 條第1 款、第3 款所定之家
    庭成員關係。乙○○前因施用毒品案件，經本院以92年度訴
    字第337 號判處有期徒刑8 月、6 月，並定其應執行刑為有
    期徒刑1 年，於民國94年1 月12日因縮刑期滿執行完畢。詎
    猶不知悔改，於95年9 月27日上午6 時許，前往甲○○、黃
    樹發位在彰化縣福興鄉○○村○○路○ 段790 巷10弄25號住
    處，敲門進入後即直接前往2 樓甲○○房間，基於恐嚇危害
    人之生命、身體安全之犯意，向甲○○恫稱：如果不跟他回
    去，就要讓甲○○死等語，致使甲○○因而心生畏懼，旋即
    報警前來處理，經警勸離乙○○後，乙○○始行離去。詎乙
    ○○於同日上午7 時許，再度返回甲○○上址住處，見甲○
    ○駕駛車牌號碼7H─3960號自小客車準備上班，竟基於毀損
    之犯意，持磚塊將該部自小客車之右側車窗及後方之擋風玻
    璃擊碎，致令不堪用，並將車門打開後，又基於強制妨害人
    行使權利之犯意，強行將甲○○拖出車外，阻止其駕車離去
    ，旋又另基於傷害人身體之犯意，徒手毆打甲○○，同時抓
    住甲○○撞擊車門，致甲○○受有頭皮鈍挫傷、雙上臂、前
    胸及雙膝擦傷等傷害。甲○○乃迅速奔回家中，乙○○尾隨
    在後進入上址住處，基於恐嚇危害人之生命、身體安全之犯
    意，持自備之西瓜刀恐嚇甲○○、黃樹發，並稱：要殺死全
    家人等語，黃樹發見狀即上前將乙○○手中之西瓜刀奪下並
    旋即報警處理，乙○○始逃離現場。
二、甲○○因乙○○多次對其實施家庭暴力行為，而向本院聲請
    緊急暫時保護令，經於95年12月18日以95年度緊暫家護字第
    11號核發民事緊急暫時保護令，裁定乙○○不得對甲○○實
    施身體或精神上不法侵害之行為及不得對甲○○為騷擾、通
    話、通信之行為。嗣乙○○於95年12月18日下午9 時50分許
    ，在彰化縣警察局鹿港分局，收受上開保護令裁定並知悉其
    內容後，竟基於違反上開保護令及恐嚇危害人之生命、身體
    之犯意，於95年12月28日中午12時11分至12時52分許，接連
    以其所持用之門號0000000000號行動電話，撥打甲○○所持
    用之門號0000000000號行動電話，前後共3 次，向甲○○以
    閩南語恫稱：妳咁知我有很多兄弟...11 日要開庭，你要小
    心點，妳爸爸要帶好等語，致使甲○○因而心生畏懼，以此
    方式對甲○○實施騷擾、通話之行為，而違反上開保護令之
    內容。
三、案經甲○○、黃樹發訴由彰化縣警察局鹿港分局報請臺灣彰
    化地方法院檢察署檢察官偵查起訴。
    理  由
一、按被告以外之人於審判外之陳述，雖不符刑事訴訟法第159
    條之1 至第159 條之4 之規定，而經當事人於審判程序同意
    作為證據，法院審酌該言詞陳述或書面陳述作成時之情況，
    認為適當者，亦得為證據。當事人、代理人或辯護人於法院
    調查證據時，知有第159 條第1 項不得為證據之情形，而未
    於言詞辯論終結前聲明異議者，視為有前項之同意，刑事訴
    訟法第159 條之5 定有明文。立法意旨在於傳聞證據未經當
    事人之反對詰問予以核實，原則上先予排除。惟若當事人已
    放棄反對詰問權，於審判程序中表明同意該等傳聞證據可作
    為證據；或於言詞辯論終結前未聲明異議，基於尊重當事人
    對傳聞證據之處分權，及證據資料愈豐富，愈有助於真實發
    見之理念，且強化言詞辯論主義，使訴訟程序得以順暢進行
    ，上開傳聞證據亦均具有證據能力。查本案後述認定事實所
    憑之供述證據及非供述證據，公訴人、被告均不爭執證據能
    力，且經本院審判程序時予以提示並告以要旨，公訴人及被
    告均已知上述筆錄乃傳聞證據，而於言詞辯論終結前均未對
    該等筆錄內容異議，本院復衡以該等供述證據作成時之情況
    ，應為適當，是可認後述所引用證據之證據能力均無疑義，
    合先敘明。
二、訊據被告乙○○固坦承於95年9 月27日上午2 次前往告訴人
    甲○○位在彰化縣福興鄉福南村住處，及持磚塊砸毀告訴人
    駕駛之自小客車右側車窗及後側擋風玻璃；又於收受並知悉
    保護令內容後之同年12月28日，接連撥打告訴人甲○○之行
    動電話3 次，並與告訴人有如錄音譯文所示之對話內容等情
    ，惟矢口否認有何恐嚇、傷害、強制或違反保護令之犯行。
    辯稱：伊第1 次進入告訴人住處不到幾分鐘，就被警察勸離
    ，第2 次去僅是要質問告訴人為何要報警處理，並沒有攜帶
    西瓜刀要恐嚇告訴人及其家人，之後告訴人甲○○還自願開
    車載伊要回鹿港鎮○○路住處，不意雙方在車上又發生口角
    爭執，伊很生氣才下車拿磚塊砸車窗玻璃，告訴人甲○○見
    狀乃動手拉扯伊，伊用手推開甲○○，甲○○才因此碰傷；
    又伊撥打告訴人行動電話是要談論客戶要求維修淨水設備之
    公事，而且是告訴人要求伊撥打該門號通話，伊確實有對告
    訴人表示如譯文所示之內容，但不認為那是恐嚇云云。經查
    ：
    （一）上揭犯罪事實一所示之事實，迭據證人即被害人黃琪
          雅於偵訊及本院審理時證稱：「95年9月27日被告第1
          次大約上午5 、6 時許到伊住處後，就直接上樓到伊
          房間，拿著1 支螺絲起子要伊跟他回去，伊不願意，
          被告就語無倫次講同樣事情，又說要不然就一起去死
          ，不然我把你的腳打斷照顧你一輩子，過沒有多久伊
          父親就上樓來說警察來了；（問：被告恐嚇你時還有
          何人在場？）只有伊及其女兒在場，伊父親則是被告
          剛進門時，上樓告訴伊說被告來了，然後被告就尾隨
          進來，伊父親勸被告回去未果後，即下樓去報警」、
          「第1 次警察將被告勸離之後，同日上午7 時許，被
          告不知從何處拿來水泥磚塊朝我車子後方擋風玻璃敲
          擊，玻璃碎片都掉在車內，被告並將伊拖出車外，拉
          伊頭部去撞車。伊衝進家中，被告就拿刀子尾隨在後
          進入屋內，在1 樓客廳恐嚇伊父親說要殺我們全家」
          等語（見本院卷第39頁至第40頁）、證人即被害人黃
          樹發於警、偵訊中結證稱：「被告95年9 月27日早上
          到我家找我女兒，跟我女兒說要她回去，不然就要讓
          她死，當時我有報案，警察就來勸導被告，後來被告
          才離開，但是離開沒過多久又跑回來，那時我女兒正
          要開車去上班，他就拿磚塊將我女兒車子擋風玻璃砸
          破，將我女兒拉出車外，並打我女兒，我看到後就說
          要去報警，被告就拿西瓜刀進入屋內，說要打死我，
          我趕快抓住他手搶下西瓜刀」等語屬實（見96年度偵
          字第227 號卷第16頁至第17頁），核與證人即當日據
          報後到場處理之員警謝志良於本院證述經過情節相符
          ，復有財團法人彰化基督教醫院鹿基分院診斷證明書
          1 紙、自小客車車損照片6 張附卷可稽，並有西瓜刀
          1 把扣案可資佐證，觀諸上開診斷證明書之記載，告
          訴人甲○○係於95年9 月27日上午10時39分即前往該
          醫院急診就診，又其受有頭皮鈍挫傷、雙上臂、前胸
          及雙膝擦傷等傷害，顯見告訴人於遭被告徒手毆打成
          傷之當日，旋即至醫院就診，又參以上開傷害與被告
          徒手毆打告訴人，同時抓住告訴人撞擊車門所可能造
          成之傷害相符，足認告訴人甲○○、黃樹發證述之被
          害情節並非虛妄，堪信屬實。
    （二）如犯罪事實二所示之事實，業據告訴人甲○○於本院
          證述稱：「伊並未要求被告打電話，而是被告當日本
          來先撥打門號0989的電話給伊，口氣很不好，伊為預
          防被告對伊不利，才請被告打有錄音功能之門號0000
          000000號電話，以便錄音存證」等語明確（見本院卷
          第36頁），亦有本院95年度緊暫家護字第11號民事緊
          急暫時保護令、彰化縣警察局鹿港分局保護令執行紀
          錄表、通聯調閱查詢單、雙向通聯紀錄、行動電話錄
          音光碟及譯文各1 份附卷可按，並經本院調閱95年度
          緊暫家護字第11號、95年度暫家護字第123 號、95
          年度家護字第814 號卷核閱屬實，被告上開恐嚇及違
          反保護令犯行，亦堪認定。
    （三）至被告雖以前詞辯稱並未持西瓜刀至告訴人住處恐嚇
          ，又毀損車窗玻璃之地點係在鹿港鎮○○路42號附近
          ，而非告訴人福興鄉福南村住處等節，惟查，證人黃
          琪雅、黃樹發均證稱被告於上開期日2 次至福興鄉○
          ○村○○路○ 段790 巷10弄25號住處恐嚇並在該處毀
          損車窗玻璃，且證人謝志良亦證稱：當日係110 勤務
          中心轉知予分駐所處理，轉知之內容均是同一人至同
          一地點鬧事2 次，且伊第2 次到現場時，被告已經離
          開，黃樹發拿著1 把用報紙包裹的刀子，說是被告帶
          去，並有持刀恐嚇」等語，足認被告當日確係2 次前
          往告訴人上開住處無訛，衡情以被告第1 次前往時即
          有恐嚇之行為，並經告訴人報警處理後始將被告勸離
          ，業據本院認定如前，則告訴人甲○○豈有在被告第
          2 次前往其住處時，仍如被告所辯主動提議開車搭載
          被告回鹿港鎮○○路住處，而在中途發生毀損車窗之
          理？再扣案之西瓜刀1 把，係告訴人黃樹發於員警據
          報到場後旋即交付，並稱係被告持供恐嚇之用，又被
          告除持該扣案西瓜刀外，尚有以言語恐嚇告訴人之行
          為，告訴人實無需另提出該刀械供員警扣案之必要，
          是被告所辯，顯係避就之詞，不足採信。
    （四）再公訴意旨犯罪事實一部分雖認被告於95年9 月27日
          上午6時許，基於恐嚇之犯意出言恫嚇，同時致使告
          訴人甲○○、黃樹發心生畏懼等情，然依證人甲○○
          於本院審理時上揭證述情節，可知被告於第1次前往
          告訴人住處恐嚇時，應僅告訴人甲○○在場，從而被
          告該次並未出言恫嚇告訴人黃樹發，而係第2次到場
          時始有持西瓜刀恐嚇告訴人黃樹發1次之行為，公訴
          意旨此部分之事實，應屬誤認，附此敘明。
三、查被告行為後，家庭暴力防治法業於96年3 月28日經總統以
    華總一義字第09600037771 號令修正公布，並自公布日施行
    。查修正後家庭暴力防治法第61條為修正前家庭暴力防治法
    第50條之條次移列，又為配合修正條文第14條第1 項第1 款
    、第2 款、第10款，而本條第1 款、第2 款、第5 款均有修
    正，是被告犯後法律已有變更，經比較新舊法之結果，新法
    並非較有利於被告，應依刑法第2 條第1 項前段之規定，適
    用行為時即修正前家庭暴力防治法之規定論處，先予敘明。
四、按刑法第304 條之強暴脅迫，祗以所用之強脅手段足以妨害
    人行使權利，或足使他人行無義務之事為已足，並非以被害
    人之自由，完全受其壓制為必要，查被告於告訴人甲○○欲
    駕駛自小客車離去之際，徒手強行將告訴人自車內駕駛座中
    拉出，確足以妨害告訴人駕駛自小客車行駛之權利，要亦不
    得謂非該條之強暴脅迫行為，是核被告乙○○如犯罪事實一
    所為，係分別犯刑法第277 條第1 項之傷害罪、第304 條之
    強制罪、第305 條之恐嚇罪及第354 條之毀損罪，被告於犯
    罪事實一所示之95年9 月27日上午7 時許，於同地1 次實施
    恐嚇行為，持西瓜刀並出言恫嚇告訴人甲○○及黃樹發2 人
    ，同時侵害數個法益，屬一行為而觸犯數罪名，為想像競合
    犯，應依刑法第55條之規定應論以一罪。次按家庭暴力防治
    法所稱家庭成員，包括前配偶，所稱家庭暴力者，謂家庭成
    員間實施身體或精神上不法侵害之行為；所稱家庭暴力罪，
    係指家庭成員間故意實施家庭暴力行為而成立其他法律所規
    定之犯罪；所稱騷擾者，謂任何打擾、警告、嘲弄或辱罵他
    人之言語、動作或製造使人心生畏怖情境之行為，修正前家
    庭暴力防治法第3 條第1 款、第2 條第1 、2 、3 項分別定
    有明文。經查，被告與告訴人甲○○為前配偶關係，此有全
    戶戶籍資料查詢結果1 紙（參見本院卷）附卷可參，是核被
    告如犯罪事實二所為，係犯修正前家庭暴力防治法第50條第
    2 款之違反法院依家庭暴力防治法第15條（修正前）所為之
    禁止通話行為之暫時保護令罪及刑法第305 條之恐嚇罪。又
    被告於95年12月28日下午12時52分許，以行動電話密接撥打
    告訴人甲○○持用之門號0000000000號行動電話前後3次 ，
    屬接續行為，應僅論以一罪。再被告以1 行為，同時觸犯上
    開刑法恐嚇罪及違反保護令罪2 罪名，為想像競合犯，應依
    刑法第55條之規定，從一重論以違反暫時保護令罪。被告所
    犯上開數罪間，時間並非密接，犯意各別，應予分論併罰。
    再被告前因施用毒品案件，經本院以92年度訴字第337 號判
    處有期徒刑8 月、6 月，並定其應執行刑為有期徒刑1 年，
    於94年1 月12日因縮刑期滿執行完畢等情，有臺灣彰化地方
    法院檢察署刑案查註資料紀錄表、臺灣高等法院被告前案紀
    錄表各1 份附卷可按，其於有期徒刑執行完畢後5 年內，故
    意再犯本件最重本刑為有期徒刑以上之數罪，為累犯，均應
    刑法第47條第1 項之規定，加重其刑。爰審酌現代法治社會
    ，不論婚姻關係是否存續，倘遇有家庭糾紛之解決，均應本
    於理性、和平之手段與態度為之，依被告之智識程度，應無
    不知之情事，竟仍多次前往告訴人住處恐嚇、傷害及毀損器
    物，又於本院核發民事暫時保護令裁定後，猶違反該保護令
    而以通話騷擾方式導致其前配偶受有身心創傷及煎熬，損及
    告訴人之人格尊嚴，且犯後未見悔意，飾詞狡辯，惟念告訴
    人之傷勢狀況尚非甚重等一切情狀，分別量處如主文所示之
    刑，並定其應執行刑，以資懲儆。至扣案西瓜刀1 把，為被
    告所有持供本案恐嚇犯行所用之物，業據證人甲○○、黃樹
    發證述明確，爰依刑法第38條第1 項第2 款之規定，併予宣
    告沒收。
據上論斷，應依刑事訴訟法第299 條第1 項前段，修正前家庭暴
力防治法第50條第2 款，刑法第11條前段、第2 條第1 項前段、
第277 條第1 項、第304 條、第305 條、第354 條、第55條、第
47條第1 項、第51條第5 款、第38條第1 項第2 款，刑法施行法
第1 條之1 第1 項、第2 項前段，判決如主文。
本案經檢察官莊佳瑋到庭執行職務。
中　　華　　民　　國　　96　　年　　5 　　月　　25　　日
                  刑事第一庭    審判長法官  簡璽容
                                法      官  郭麗萍
                                法      官  胡宜如
以上正本證明與原本無異。
如不服本判決，應於送達後10日內向本院提出上訴狀（須附繕本
）。
告訴人或被害人對於判決如有不服具備理由請求檢察官上訴者，
其上訴期間之計算係以檢察官收受判決正本之日期為準。
中　　華　　民　　國　　96　　年　　5 　　月　　25　　日
                                書  記  官  蕭秀吉
附錄本案論罪科刑法條：
中華民國刑法第277條
傷害人之身體或健康者，處 3 年以下有期徒刑、拘役或 1 千元
以下罰金。
犯前項之罪因而致人於死者，處無期徒刑或 7 年以上有期徒刑；
致重傷者，處 3 年以上 10 年以下有期徒刑。
中華民國刑法第304條
以強暴、脅迫使人行無義務之事或妨害人行使權利者，處 3 年以
下有期徒刑、拘役或 3 百元以下罰金。
前項之未遂犯罰之。
中華民國刑法第305條
以加害生命、身體、自由、名譽、財產之事，恐嚇他人致生危害
於安全者，處 2 年以下有期徒刑、拘役或 3 百元以下罰金。
中華民國刑法第354條
毀棄、損壞前二條以外之他人之物或致令不堪用，足以生損害於
公眾或他人者，處2 年以下有期徒刑、拘役或5 百元以下罰金。
